【裁判字號】    95,訴,1415
【裁判日期】    951031
【裁判案由】    違反槍砲彈藥刀械管制條例
【裁判全文】
臺灣彰化地方法院刑事判決              95年度訴字第1415號
公  訴  人  臺灣彰化地方法院檢察署檢察官
被      告  甲○○
選任辯護人  蔡奉典律師
上列被告因違反槍砲彈藥刀械管制條例案件，經檢察官提起公訴
（95年度偵字第2708號），本院判決如下：
    主  文
甲○○未經許可，持有可發射子彈具有殺傷力之改造手槍，處有
期徒刑年貳月，併科罰金新臺幣陸萬元，罰金如易服勞役，以
新臺幣壹仟元折算壹日。扣案之仿BERETTA 廠92FS型半自動手槍
所製造之槍枝換裝土造金屬槍管改造而成之改造手槍壹支（含彈
匣壹個、槍枝管制編號0000000000號）、土造子彈
顆均沒收。
    事  實
一、甲○○明知未經許可，不得非法持有可發射子彈具有殺傷力
    之槍枝及子彈，竟基於持有具殺傷力之改造槍枝及子彈之犯
    意，於民國95年5 月3 日22時許，在彰化縣二水火車站附近
    ，向真實姓名年籍不詳綽號「阿翰」之成年男子，借得可發
    射子彈具有殺傷力之仿BERETTA 廠92FS型半自動手槍製造之
    改造手槍1 支（含彈匣1 個，槍枝管制編號0000000000號）
    及具殺傷力之直徑8.96mm土造子彈4 顆，並自斯時起，即非
    法持有之。嗣於當日23時50分許，在彰化縣二水鄉聖化村拜
    堂巷22號前，為警發覺其行跡可疑，而上前盤查，遂發現甲
    ○○口袋後方插有該改造手槍1 支，當場查扣上開可發射子
    彈具有殺傷力之改造手槍1 支及具有殺傷力之土造子彈4 顆
    （其中1 顆經鑑驗試射，已不具子彈形式）。
二、案經彰化縣警察局田中分局報請臺灣彰化地方法院檢察署檢
    察官偵查起訴。
    理    由
壹、證據能力部分：
    本案全部卷證所涵括之證據，經被告所委託之選任辯護人閱
    卷後，公訴人、被告及辯護人均同意全部證據之證據能力，
    是後述所引用證據之證據能力均無疑義，合先敘明。
貳、認定事實所憑之證據
一、上揭犯罪事實，業據被告甲○○於本院審理時坦承不諱，且
    扣案之前開改造手槍1 支及土造子彈4 顆，經警送內政部警
    政署刑事警察局鑑驗，以性能檢驗法及試射法鑑定結果為：
    送鑑改造手槍1 支（槍枝管制編號0000000000號），認係由
    仿BERETTA 廠92FS半自動手槍製造之槍枝換裝土造金屬槍管
    、撞針與復進簧桿而成之改造手槍，機械性能正常，可供擊
    發適用子彈使用，認具殺傷力；另送鑑改造子彈4 顆，認均
    係具直徑約8.96mm金屬彈頭之土造子彈，經採樣試射，可擊
    發，認具殺傷力，此有該局95年6 月15日刑鑑字第095007
    0695號槍彈鑑定書1 份附卷可稽（見偵卷第19頁至第22頁）
    ，是扣案之前開改造手槍1 支及土造子彈4 顆，均具有殺傷
    力應屬無疑。本案事證已臻明確，被告上開犯行洵堪認定，
    應予依法論科。
二、我國刑法於94年2月2日修正公布，95年7月1日施行（下稱新
    法；修正前刑法下稱舊法）後，依最高法院95年度第 8次刑
    事庭會議決議內容，有關新舊法之適用原則如下：
    (一)新法第2 條第1 項之規定，係規範行為後法律變更所生新
      舊法律比較適用之準據法，於新法施行後，應適用新法第
      2 條第1 項之規定，為「從舊從輕」之比較。
    (二)基於罪刑法定原則及法律不溯及既往原則，行為之處罰，
      以行為時之法律有明文規定者為限，必行為時與行為後之
      法律均有處罰之規定，始有新法第2 條第1 項之適用。
    (三)比較時應就罪刑有關之共犯、未遂犯、想像競合犯、牽連
      犯、連續犯、結合犯，以及累犯加重、自首減輕暨其他法
      定加減原因（如身分加減）與加減例等一切情形，綜其全
      部罪刑之結果而為比較。
    (四)從刑附屬於主刑，除法律有特別規定者外，依主刑所適用
      之法律。
    (五)有關主刑罰金刑部分，新法第33條第5 款規定罰金刑為新
      臺幣1,000 元以上，以百元計算之，新法施行後，應依新
      法第2 條第1 項之規定，適用最有利於行為人之法律。
    (六)易服勞役之折算標準及期限，新法施行後，應依新法第2
      條第1 項之規定，適用最有利於行為人之法律。
三、扣案之前揭可發射子彈具有殺傷力之改造手槍，係屬槍砲彈
    藥刀械管制條例第4 條第1 項第1 款所稱之可發射子彈具有
    殺傷力之手槍，而該具有殺傷力之土造子彈，係屬同條項第
    2 款所稱之前款各式槍砲所使用之子彈，依據同條例第5 條
    之規定，非經主管機關許可均不得持有，是被告未經主管機
    關許可持有前開具殺傷力之改造手槍及土造子彈，核其所為
    ，係犯槍砲彈藥刀械管制條例第8 條第4 項之未經許可持有
    可發射子彈具有殺傷力改造手槍，及同條例第12條第4 項之
    未經許可，持有具有殺傷力之子彈罪。被告以一持有行為同
    時觸犯未經許可持有改造槍枝及未經許可持有子彈罪，為想
    像競合犯，應依刑法第55條之規定，從一重之未經許可，持
    有可發射子彈具有殺傷力之改造槍枝罪處斷。又被告行為後
    ，刑法關於本刑為罰金刑及想像競合犯等規定均有修正，依
    前揭最高法院95年度第8 次刑事庭會議決議內容，應綜其全
    部罪刑之結果而為比較後，始得判斷應適用新法或舊法，經
    本院為如附表１所示之比較後，認本件依刑法第2 條第1 項
    前段，就以下本刑為罰金刑及想像競合犯等之適用，應依修
    正前之刑法。爰審酌被告有毒品之前科，素行不佳，明知未
    經許可不得持有具殺傷力之改造手槍及子彈，仍為持有之行
    為，對社會治安存有潛在之危險，惟念其尚未因此造成公眾
    或他人之現實惡害，暨犯後坦認其犯行、態度尚稱良好等一
    切情狀，量處如主文所示之刑，並就併科罰金刑部分，依修
    正後刑法第42條第3 項之規定，併予諭知罰金易服勞役之折
    算標準【按關於易服勞役之折算標準及期限，參酌前揭最高
    法院95年度第8 次刑事庭會議決議，並未敘明易刑處分應與
    罪刑有關之共犯、未遂犯、想像競合犯、牽連犯、連續犯、
    結合犯，以及累犯加重、自首減輕暨其他法定加減原因（如
    身分加減）與加減例等一切情形，綜合而為比較，依明示其
    一排除其餘之法理，易刑處分自不在此綜合比較之範圍，此
    部分於新法施行後，應另依新法第2 條第1 項之規定，適用
    最有利於行為人之法律，經比較修正前後之易服勞役折算標
    準結果，以修正後之規定，較有利於被告，理由詳如附表２
    所示】。
四、又選任辯護人雖為被告辯護稱：被告犯後坦承犯行，日常素
    行尚稱良好，又有正當職業，且有妻子待產須被告照顧等，
    實有情輕法重，客觀上足以引起社會一般人之同情而堪可憫
    恕，請依刑法第59條予以減輕其刑等語，惟查：本件被告有
    毒品之前科紀錄，素行並不佳（參卷附臺灣高等法院被告全
    國前案紀錄表1 紙），又其為警查獲時，除持有具殺傷力之
    改造手槍1 支外，並持有上開具殺傷力之土造子彈4 顆，已
    如前述，則該槍枝隨時可為人使用擊發，對一般社會大眾有
    相當之潛在危險性，以本件犯罪之具體情狀及行為背景觀之
    ，自難認有何客觀上足以引起社會一般人之同情而堪可憫恕
    之情形，本院尚難依刑法第59條之規定，酌予減輕其刑，附
    此敘明。
五、另扣案之前揭仿BERETTA 廠92FS型半自動手槍所製造之槍枝
    換裝土造金屬槍管改造而成之改造手槍1 支（槍枝管制編號
    0000000000號）及土造子彈3 顆，均具殺傷力，已如前述，
    均係屬違禁物，應依修正前刑法第38條第1 項第1 款規定，
    宣告沒收。另扣案經送鑑試射之土造子彈1 顆，因業經擊發
    僅餘彈殼，已失其違禁物之性質，不予沒收，附此敘明。
據上論斷，應依刑事訴訟法第299條第1項前段，槍砲彈藥刀械管
制條例第8 條第4 項、第12條第4 項，刑法第11條前段、第2 條
第1 項、第42條第3 項，修正前刑法第55條、第38條第1 項第1
款，判決如主文。
本案經檢察官張尹敏到庭執行職務。
中    華    民    國    95    年    10    月    31    日
                  刑事第二庭  審判長法  官      石馨文
                                    法  官      簡婉倫
                                    法  官      郭麗萍
以上正本證明與原本無異。
如不服本判決，應於送達後10日內向本院提出上訴狀（須附繕本
），上訴於臺灣高等法院臺中分院。
中    華    民    國    95    年    10    月    31    日
                                    書記官      林怡吟
附錄本案論罪科刑法條全文：
槍砲彈藥刀械管制條例第8條
未經許可，製造、販賣或運輸鋼筆槍、瓦斯槍、麻醉槍、獵槍、
空氣槍或第4 條第1 項第1 款所定其他可發射金屬或子彈具有殺
傷力之各式槍砲者，處無期徒刑或5 年以上有期徒刑，併科新臺
幣1 千萬元以下罰金。
未經許可，轉讓、出租或出借前項所列槍枝者，處 5 年以上有期
徒刑，併科新臺幣 1 千萬元以下罰金。
意圖供自己或他人犯罪之用，而犯前二項之罪者，處無期徒刑或
 7 年以上有期徒刑，併科新臺幣 1 千萬元以下罰金。
未經許可，持有、寄藏或意圖販賣而陳列第 1 項所列槍枝者，處
 3 年以上10年以下有期徒刑，併科新臺幣700 萬元以下罰金。
第 1 項至第 3 項之未遂犯罰之。
附表１：
┌──┬─────┬─────────────────────────┐
│編號│修正事項  │  以各別修正事項討論新、舊法之比較適用            │
├──┼─────┼─────────────────────────┤
│ 一 │主刑罰金刑│刑法第33條第5款有關罰金刑部分，在新法部分係規定為 │
│    │部分      │罰金：新臺幣1,000元以上，以百元計算之。而舊法時則 │
│    │          │係規定為罰金：1元以上。經比較修法前後之規定，應認 │
│    │          │修正前刑法第33條第5款之規定，對行為人有利。       │
├──┼─────┼─────────────────────────┤
│ 二 │想像競合犯│被告行為後，刑法第55條想像競合犯之規定，增列「但不│
│    │          │得科以較輕罪名所定最輕本刑以下之刑」，然此乃僅係法│
│    │          │理之明文化，對於想像競合犯之認定及科刑，並不生任何│
│    │          │影響。                                            │
├──┴─────┴─────────────────────────┤
│總結：本案綜合前開結果，以修正前刑法有利被告，且依從刑附屬於主刑之原│
│則，本案之沒收，亦應適用修正前刑法第38條之規定。                    │
└──────────────────────────────────┘
附表２：
┌──┬─────┬─────────────────────────┐
│編號│修正事項  │  以各別修正事項討論新、舊法之比較適用            │
├──┼─────┼─────────────────────────┤
│ 一 │易服勞役  │修正前刑法第42條第2項前段規定「易服勞役以1元以上3 │
│    │          │元以下折算1日」，且修正刪除前罰金罰鍰提高標準條例 │
│    │          │第2條規定，就其原定數額提高為100倍折算1日，則於修 │
│    │          │正前之易服勞役折算標準，最高應以銀元300元折算1日，│
│    │          │經折算為新臺幣後，應以新臺幣900元折算1日。而修正後│
│    │          │之刑法第42條第3項前段規定「易服勞役以新臺幣1千元、│
│    │          │2千元或3千元折算1日」，比較修正前後之易服勞役折算 │
│    │          │標準，修正前之折算標準顯然較不利（折算後之服勞役日│
│    │          │數較多）；雖修正後刑法第42條將易服勞役之最長期限從│
│    │          │6個月延長為1年，然本案罰金新臺幣60,000元，縱依修正│
│    │          │後最低之折算標準即新臺幣 1千元折算，易服勞役之日數│
│    │          │亦僅60日，尚未超過 6個月，是比較新舊法之結果，應依│
│    │          │刑法第2條第1項但書，適用修正後之刑法第42條第 3項前│
│    │          │段規定，定其折算標準。                            │
└──┴─────┴─────────────────────────┘


司法院資訊處製作；財團法人民間司法改革基金會備份。
